【裁判字號】    97,台上,1415
【裁判日期】    970403
【裁判案由】    貪污等罪
【裁判全文】
最高法院刑事判決            九十七年度台上字第一四一五號
上  訴  人  臺灣高等法院檢察署檢察官
上  訴  人
即  被  告  丙○○
選任辯護人  吳孟勳律師
            吳天富律師
            賴玉山律師
上  訴  人  乙○○
                    樓
選任辯護人  文  聞律師
            周金城律師
            許玉娟律師
被      告  甲○○
上列上訴人等因被告等貪污等罪案件，不服台灣高等法院中華民
國九十六年十一月十三日第二審判決（九十六年度上訴字第二七
九三號，起訴案號：台灣士林地方法院檢察署九十五年度偵字第
一三六九五號），提起上訴，本院判決如下：
    主  文
原判決關於丙○○、乙○○部分及甲○○違背職務收受賄賂部分
撤銷，發回台灣高等法院。
其他上訴駁回。
    理  由
一、撤銷發回（即甲○○違背職務收受賄賂及丙○○、乙○○）
部分
本件原判決撤銷第一審關於被告甲○○、上訴人即被告丙○○、
上訴人乙○○部分之判決，改判論處甲○○、丙○○、乙○○有
調查職務之公務員，共同對於違背職務之行為，收受賄賂各罪刑
（甲○○、丙○○各二罪、乙○○一罪），固非無見。
惟查：（一）犯罪在民國九十六年四月二十四日以前，依中華民
國九十六年罪犯減刑條例第三條第一項第一款規定：「犯貪污治
罪條例第四條至第六條之罪，經宣告死刑、無期徒刑或逾有期徒
刑一年六月之刑者，不予減刑，但依同條例第十二條規定減輕其
刑者，不在此限。」又「依本條例應減刑之罪，未經判決確定者
，於裁判時，減其宣告刑。依前項規定裁判時，應於判決主文同
時諭知其宣告刑及減得之刑。」同條例第七條亦有明文規定。本
件原判決於事實欄二(一)之(5)認甲○○、丙○○、乙○○共同於九
十五年八月三日收受韓淑美賄賂新台幣（下同）四萬五千元以及
事實二之(二)認甲○○、丙○○共同於九十五年五月底某日起至同
年八月二十二日止收受簡秀琴賄賂四萬五千元，於理由欄復認定
上開所為均係犯貪污治罪條例第四條第一項第五款對於違背職務
上之行為收受賄賂罪，並說明丙○○、乙○○共同收受韓淑美所
交付之賄賂為四萬五千元；甲○○、丙○○共同收受簡秀琴所交
付之賄賂為四萬五千元，其所得之財物，均在五萬元以下，情節
輕微，就丙○○、乙○○共同收受韓淑美所交付之賄賂部分；甲
○○、丙○○共同收受簡秀琴所交付之賄賂部分，均應依同條例
第十二條第一項規定，減輕其刑等情（見原判決理由甲參之五）
。如果無訛，上開犯罪時間既均在九十六年四月二十四日以前，
若無中華民國九十六年罪犯減刑條例所定其他不予減刑之情形，
依上揭減刑條例第三條第一項第一款但書規定，自得依該減刑條
例第二條之規定減其宣告刑，原判決於九十六年十一月十三日宣
判，對此項攸關甲○○、丙○○、乙○○利益之事項，未予審酌
，尚有未洽。（二）科刑之判決書，須將認定之犯罪事實詳記於
事實欄，然後於理由內逐一說明其憑以認定之證據，使事實與理
由兩相一致，方為合法，倘事實欄已有敘及，而理由內未加說明
，是為理由不備，自足構成撤銷之原因。原判決事實認定甲○○
向韓淑美需索按月交付賄賂，做為不予查緝及告知查緝訊息之對
價，而對於違背其調查犯罪職務行為，要求賄賂。丙○○亦與甲
○○共同基於對於違背職務之行為收受賄賂之犯意，由簡秀琴出
面與丙○○期約按月交付每月一萬五千元之賄賂，丙○○指定由
甲○○出面代收，作為不予查察及告知查緝訊息之對價（見原判
決第三頁倒數第三行以下、第四頁倒數第九、十行、第五頁倒數
第九行以下、第六頁第一至八行）。如果無訛，就丙○○、甲○
○二人對於韓淑美或簡秀琴經營之賭博場所究有何告知警方查緝
之訊息？原判決並未於事實理由明白認定，況上情如果屬實，則
丙○○、甲○○是否另犯刑法第一百三十二條第一項之公務員洩
漏國防以外之秘密罪？原判決亦未說明，自有理由不備之違法。
以上或為上訴意旨所指摘，或屬本院得依職權調查之事項，應認
原判決關於丙○○、乙○○部分及甲○○違背職務收受賄賂部分
，有撤銷發回更審之原因。至原判決理由乙不另為無罪之諭知部
分，因公訴人認與前揭丙○○論罪科刑部分為刑法修正前連續犯
裁判上一罪關係，基於審判不可分原則，爰一併發回。又按「行
求」與「要求」不同，前者為行為人主動向公務員致送賄賂或不
正利益，後者係指公務員對他方表示要求賄賂或不法利益之意思
，二者適用法律不同。原判決第五頁倒數第七、八行事實欄記載
丙○○向簡秀琴「要求」按月交付一萬五千元之賄賂，理由欄於
第十八頁倒數第十二行、第二十一頁倒數第五行，卻記載丙○○
「行求」、期約、收受賄賂。第九頁倒數第六行記載甲○○「要
求」每月交付管區警員五千元，第十頁第四行卻記載甲○○於原
審自白「行求」賄賂犯行。另原判決事實第六頁第一至四行記載
簡秀琴於九十五年七月二十四日在石門鄉夜市，交付甲○○一萬
五千元，理由欄於第十八頁倒數第五行則記載於九十五年七月十
四日交付甲○○一萬五千元；原判決第四頁事實二(一)之(4)記載韓
淑美自九十五年一月間起至四月止按月交付甲○○一萬五千元之
賄賂，總計六萬元，理由第十三頁第六、七行又記載總計為四萬
五千元。是否有誤載情形？案經發回，併應注意及此。
二、上訴駁回部分（即關於甲○○被訴圖利供給賭博場所部分）
按刑事訴訟法第三百七十六條所列各罪之案件，經第二審判決者
，不得上訴於第三審法院，法有明文。本件被告甲○○因圖利供
給賭博場所案件，經原審依刑法第二百六十八條論處罪刑，查該
部分屬刑事訴訟法第三百七十六條第一款之案件，依首開說明，
既經第二審判決，自不得上訴於第三審法院，檢察官竟對此部分
一併提起上訴，顯為法所不許，此部分上訴為不合法，應予駁回
。
據上論結，應依刑事訴訟法第三百九十七條、第四百零一條、第
三百九十五條前段，判決如主文。
中    華    民    國  九十七  年    四    月    三    日
                      最高法院刑事第三庭
                          審判長法官  莊  登  照
                                法官  黃  一  鑫
                                法官  徐  昌  錦
                                法官  許  錦  印
                                法官  魏  新  和
      本件正本證明與原本無異
                                      書  記  官
中    華    民    國  九十七  年    四    月    九    日
                                                      Ｑ


司法院資訊處製作；財團法人民間司法改革基金會備份。
